【裁判字號】    97,訴,2249
【裁判日期】    980107
【裁判案由】    水土保持法
【裁判全文】
臺北高等行政法院判決
                                      97年度訴字第2249號
                              .
原      告  甲○○
被      告  花蓮縣政府
代  表  人  乙○○（縣長）
訴訟代理人  丙○○
上列當事人間因水土保持法事件，原告不服行政院農業委員會中
華民國97年7 月9 日農訴字第0970123813訴願決定，提起行政訴
訟。本院判決如下：
    主  文
原告之訴駁回。
訴訟費用由原告負擔。
    事  實
一、事實概要：
    原告為坐落花蓮縣卓溪鄉○○段1039、1040、1046地號、立
    山段5 、6 地號山坡地保育區私有農牧用地（下稱系爭土地
    ）之使用人，為水土保持義務人，未先擬具水土保持計畫，
    送請主管機關核定，即於民國（下同）96年1 月12日至同年
    3 月10日間，擅自於系爭土地整坡以種植生薑，違規面積約
    6,648 平方公尺，經被告於96年7 月9 日現場勘查，以其違
    反水土保持法第12條第1項第1 款規定，依同法第23條第2項
    及第33條第1 項第2 款，以97年3 月10日府農保字第097002
    8841號函（下稱原處分）裁處原告新臺幣（下同）30萬元罰
    鍰，並令其停工。原告不服，提起訴願遭駁回後，遂提起本
    件行政訴訟。
二、兩造聲明：
  (一)原告聲明：
    1.原處分及訴願決定撤銷。
    2.訴訟費用由原告負擔。
  (二)被告聲明：
    1.駁回原告之訴。
    2.訴訟費用由原告負擔。
三、兩造之爭點：
  (一)原告主張：
    原告承租坐落花蓮縣卓溪鄉○○段1038地號（下稱1038土地
    ）土地，該土地已依法申請簡易水土保持在案，僅因該處地
    界不甚明確，原告始越界種植生薑，被告竟即援用水土保持
    法第33條、第23條予以處罰，實有以下違法之處：
    1.水土保持法22條與23條適用情形不同，被告適用水土保持
      法似有違誤：水上保持法23條係針對違規韭農業使用之處
      理，而其行使之方式除分別處罰與限期改正之外，包含令
      其停工，得沒入其設施所使用之機具，強制拆除及清除其
      工作物、暫停該地之開發申請，由此可知其適用對象主要
      係關於山坡地之開發行為。其對象則為末依第12條至第14
      條規定之一擬具水土保持計畫送主管機關核定而擅自開發
      者。又同法12條：「水土保持義務人於山坡地或森林區內
      從事下列行為，應先擬具水土保持計畫，送請主管機關核
      定，如屬依法應進行環境影響評估者，並應檢附環境影響
      評估審查結果一併送核：一、從事農、林、漁、牧地之開
      發利用所需之修築農路或整坡作業。二、探礦、採礦、鑿
      井、採取土石或設置有關附屬設施。三、修建鐵路、公路
      、其他道路或溝渠等。四、開發建築用地、設置公園、墳
      墓、遊憩用地、運動場地或軍事訓練場、堆積土石、處理
      廢棄物或其他開挖整地。」而同法22條則係對違規農業使
      用之處理，對象為「山坡地超限利用者，或從事農、林、
      漁、牧業，未依第十條規定使用土地或未依水土保持技術
      規範實施水土保持之處理與維護者」而先以限期改正之方
      式處理。而同法第10條：「宜農、宜牧山坡地作農牧使用
      時，其水土保持之處理與維護，應配合集水區治理計畫或
      農牧發展區之開發計畫，由其水土保持，義務人實施之。
      」因此水土保持法已先就農業與非農業使用先加以區分，
      因其對水土保持之侵害程度有異，故有不同之規範，原告
      係為種植而為之農業使用系爭山坡地，而非從事山坡地之
      開發行為，則原則上若確有違規情事，應適用22條而非23
      條，而應以限期改正之方式處斷，始為要適，故被告適用
      法規有所違誤。
    2.又就被告適用之12條第1 項第1 款之「從事農、林、漁、
      牧地之開發利用所需之修築農路或整坡作業」作為處罰之
      依據，本件事實與該要件不合：原告僅就現已開發之他人
      農牧用地上承租，並為地表清除雜草準備種植行為，此為
      種植前之當然程序，縱然呈現地表裸露之短暫現象亦無可
      厚非，且地表平整，僅需以簡單之小型曳引機（俗稱火犁
      ）為清除地表植被即為已足，就現實面而言不但不必動用
      大型機械，以多耗費成本增加不必要支出，且原告根本未
      為之。原告既從未以大型機械整過此地，故此事實如何認
      定令人生疑，且此事實之舉證責任應由被告負責。而一般
      地表植被的清除與整坡作業之認定應加以區別，否則只要
      是在被劃歸為山坡地之處清除植被，以進行耕植皆有可能
      被行政機關認定為整坡作業，如此將令一般民眾無所適從
      ，依法行政之依歸也將蕩然無存。而須說明的是，依水土
      保持計劃審核實施要點第4 條第1 項第1 款特別規定水土
      保持義務人實施農業經營所需之開挖植穴、中耕除草等作
      業，免擬具水土保持計畫或簡易水土保持申報書送請主管
      機關審核之規定。再者，就同條第2 項之反面解釋可得出
      ，第1 項1 款（即中耕除草）之情形不必要向當地主管機
      關或中央主管機關所屬水土保持機關事先申請同意始得施
      工或接受監督與指導。此係制定者就現實面評估，僅就地
      表之除草行為並未對地貌作重大改變且無水土流失之風險
      ，亦無擾民之必要所為之政策考量，故為如此之規定。
    3.參考行政院農業委員會96年4 月3 日農授永保字第096185
      5501號函所述：「二、有關山坡地之開發利用，如認定為
      平坦地，且無需進行其他開挖整地，依本會94年3 月4 日
      農授水保字第0000000000號函示，無水土保持法第12條之
      適用，合先敘明。」行政院農業委員會94年4 月27日農授
      水保字第0000000000號：「二、按水土保持法第12條規定
      ：『水土保持義務人於山坡地或森林區內從事下列行為，
      應先擬具水土保持計畫，送請主管機關核定…』，本案如
      經貴府認定位屬山坡地範圍之開發基地，係保留原地形地
      貌且未涉及任何開挖整地行為者，則無該條規定之適用，
      惟仍應責成水土保持義務人依水土保持技術規範做好水土
      保持之處理與維護。」
    4.本件之事實如前所述，因該地為一平坦地原告僅為簡易清
      除地表植被之行為，並不符台條文之構成要件所述開發行
      為之整坡作業，且亦保留原地形地貌之原狀，使用小型中
      耕機（俗稱火犁）機為地表面之翻整而已，並未使用大型
      機械為大肆開挖行為，應不致構成是水土保持之危害，即
      無適用該條項之情形，此可參考上述行政院農業委員會函
      釋所述，否則不但造成民眾之困擾，亦有違水土保持計劃
      審核實施要點第4 條第1 項第1 款特別規範之意義。退而
      言之，中耕之意思，即未使用大型機械以小型簡易機械整
      理地表，原告所為及其認知亦為如此，至於中耕之面積如
      何則非其意所得涵蓋，從而原告中耕之面積已較多人力所
      為，縱達10,000平方公尺，亦非不許。
    5.況1038土地已申報簡易水土保持在案，顯見原告為知法守
      法之人，且亦願依法行事，應不具有故意過失，實因本件
      土地確為平坦之地，其地表翻耕之行為不符合開發行為之
      整坡作業，亦無水土流失之可能，應不適用該條項。另有
      疑問者在於其違規面積之計算方式，可否以累加之方式以
      1038土地以外擴及之各部鄰近土地合計為違規面積，加總
      計算。且在法未明確規範下，將所種植之總面積扣除已申
      請之1038土地部分，剩餘之面積做為裁罰依酌不但有違依
      法行政且此又對水土維護之達成有何助益？
    6.再者，處分書中言及行政罰法第18條：「裁處罰鍰，應審
      酌違反行政法上義務行為應受責難程度、所生影響及因違
      反行政法上義務所得之利益，並得考量受處罰者之資力。
      」被告雖訂有花蓮縣違反水土保持法案件罰鍰裁罰基準，
      作為一定之準則，惟仍應考量原告為純樸之農民，以種田
      為生，其資力依一般客觀之人之看法，顯難負荷如此鉅額
      之罰鍰，故此金額過高應非安適。況該條款意在令行政機
      關得依個案情形裁處，而非僅依統一的裁罰基準，加以處
      罰，以落實個案正義，至此始為該條立法之目的，懇請就
      此詳加參酌。就水上保持法之立意而言，其目的絕非在限
      制農業之發展，及斷絕一切之開發墾殖，此法之目的在於
      針對經公告為宜農，宜牧之農牧用地，於進行開發使用前
      需做好水土保持，並於一定條件下應先擬具水土保持計畫
      書或申請簡易水上保持。故本件情形既劃編為農牧用地，
      在未符法條所定之要件下自不是用該條項，而無申請之必
      要。否則顯然過渡限制農業之法展，侵害農民之權益，
  (二)被告主張：
    1.系爭土地施作行為，仍屬本法第12條第1 項第1 款所稱整
      坡作業，行為人自應負同法相關行政義務及責任。水土保
      持法第10條、第22條，旨在規範同法第8 條各款所列一般
      水土保持範圍之治理或經營、使用行為，均應依水土保持
      技術規範實施水土保持之處理與維護，並不得超限利用，
      違反前揭義務者，即有諸如主管機關會同有關機關通知限
      期改正，甚或由有關機關終止或撤銷其承租、承領或耕作
      權及停止其開發等法律效果。易言之，行為人倘單純於無
      須為事前整（地）坡即可直接為農牧使用之山坡地農地上
      從事相關農牧行為者，即有該條之適用，反之，行為人為
      利於山坡地農地處於可供農牧使用，於非可直接為農牧使
      用之山坡地農地上先行為整（地）坡作業，則應依本法第
      12條第1 項第1 款規定，先擬具水土保持計畫或簡易水土
      保持申報書，送請主管機關核定，亦有負同法相關行政義
      務及違反義務之責任。
    2.原告訴稱僅就現已開發之他人農牧用地清除雜草，未使用
      大型機械乙節，與其先後陳述意見明顯矛盾，亦與事實未
      符。本件被告係依據行政院農業委員會水土保持局96年度
      第二次衛星變異點案號AＺ0000000000辦理後續查處，該衛
      星遙測又以系爭土地前（96年1 月12日）後（96年3 月10
      日）期影像變異為判別基礎，復依原告96年9 月14日、96
      年10月18日陳述書及97年1 月24日切結書，均自承所為係
      「…因不諳（暗）地界而『超挖』…」或「…等5 筆土地
      『利用重機械開發行為』，係個人行為…」，顯見系爭土
      地仍須以已完成水土保持處理與維護良好之農地為前提，
      始得為後續相關農牧使用，然原告訴稱僅就現已開發之他
      人農牧用地清除雜草，未使用大型機械乙節，與其先後陳
      述意見明顯矛盾，亦與事實未符。
    3.原告非因耕種不察或1038土地界址不甚明確而有越界種植
      之情形。查1038土地前經該所有權人蘇敏昌經花蓮縣卓溪
      鄉公所向被告申請簡易水土保持申報，惟按該申請案卷附
      地籍圖謄本所繪製擬實施整地之範圍，及被告於96年2 月
      5 日辦理前案現場會勘，係由原告領勘，並由其於該會勘
      紀錄水土保持義務人欄位簽名以觀，原告主觀上並非不知
      其所申請之範圍為何，亦未有1038土地與其相鄰之系爭土
      地界址不甚明確等情事。
    4.系爭土地所為係屬水土保持技術規範第48條所指農地整坡
      ，與水土保持計畫審核監督辦法第4 條第1 項及第2 項之
      中耕除草有別。水土保持技術規範第48條前段：「農地整
      坡係指以機械開挖整地、整修坡面，使其利於農場耕作管
      理。」蓋前條所指農地整坡，當屬本法第12條第1 項第1
      款所規範之項目，然原告援引水土保持計畫審核監督辦法
      第4 條第1 項第1 款：「水土保持義務人實施農業經營所
      需之開挖植穴、中耕除草等作業，免擬具水土保持計畫或
      簡易水土保持申報書送請主管機關審核。」主張本件屬前
      揭辦法所指中耕除草作業，不必向當地主管機關或中央主
      管機關所屬水土保持機關事先申請同意始得施工或接受監
      督與指導，惟所謂中耕之意係為：「作物在生育期中，用
      鋤頭、中耕犁或中耕機，將作物株間與畦間表面的土壤翻
      動，粉碎土塊，使土壤疏鬆並刈除雜草的作業稱之。」查
      本件係事前擅自從事農地整坡作業，其與適用該款規定，
      須以已完成水土保持處理與維護良好之農地為前提之事實
      不符，是原告所述並非可採。
    5.原告所引行政院農業委員會農授水保字第0961855501號、
      第0000000000號及第0000000000號解釋函與本件無關。
      (1)查行政院農業委員會96年4 月3 日農授水保字第096185
        5501號、94年3 月4 日農授水保字第0000000000號及94
        年4 月27日農授水保字第0000000000號解釋函，均係中
        央主管機關就各機關對於92年12月17日修正公布前之水
        土保持法第13條及修正後之同法第12條第1 項第4 款之
        疑義所為之解釋，無涉原告違規事實之認定。
      (2)再查山坡地之認定，係經有關機關就特定地區為地形調
        查，再為坡度分析後，始予以坡度分級，「倘平均坡度
        未滿百分之五之土地，得認定為平坦地。」水土保持技
        術規範第24條前段著有明文。系爭土地使用分區均劃定
        為山坡地保育區，亦屬本法第3 條第3 款所稱山坡地範
        圍，顯係該區於劃定前之地形調查與測繪階段，坡度均
        未達得認定為平坦地之標準，是原告自為認定其係於平
        坦地為簡易清除地表植被之行為，無水土保持法第12條
        適用乙節，均有未符，況依行政院農業委員會94年3 月
        4 日農授水保字第0000000000號函說明三略以：「…（
        五）山坡地或森林區內申請開發利用基地，申請人如認
        為其地形平坦…，無需開挖整地時，得先報請直轄市、
        縣（市）水土保持主管機關勘察認定。經直轄市、縣（
        市）水土保持主管機關認定非屬擅自開挖整地所造成之
        平坦地者，無需依水土保持法第12條規定，擬具水土保
        持計畫，送請主管機關核定。…」惟本件原告並未依前
        揭規定報請被告先行認定，即逕為實施整坡作業，其違
        章行為足堪認定，被告所為均依法為之，並無不當。
    6.至於被告認定原告違規面積係依GPS 全球定位系統繞行量
      測案地已施作之邊界計16,398平方公尺，扣除被告於96年
      2 月12日以府農保字第00000000000 號函核准使用崙山段
      1038地號之面積9,750 平方公尺後所得；且該量測作業於
      實施前，亦經被告96年11月14日府原地字第09601689810
      號函通知原告到場指界，然當日原告雖於量測作業即將結
      束前始到場，惟就測量人員之作業方式及被告96年11月27
      日府原地字第09601742970 號函檢送之量測結果，迄處分
      書送達前均未有任何聲明不服之表示，足見被告所測量認
      定原告違規面積無誤。
     理  由
一、本件原告主張：原告承租1038土地，該土地已依法申請簡易
    水土保持在案，僅因該處地界不甚明確，原告始越界種植生
    薑，不具違反水土保持法之故意或過失，且系爭土地平坦，
    並非山坡地，原告不過從事簡易清除地表植被之行為，並非
    整坡作業，至多為違規農業使用，而非從事山坡地之開發行
    為，且無水土流失之虞，並不該當水土保持法第12條第1 項
    第1 款規定，僅應依同法第22條限期改正，被告竟援用同法
    第23條命停工，並以同法第33條裁處罰鍰，實有違法。且被
    告計算原告違規面積之方式，頗有疑義，裁罰之際僅憑被告
    違反水土保持法案件罰鍰裁罰基準，裁罰30萬元，未考量原
    告為純樸之農民，資力不足，科以重罰不符比例原則云云。
二、被告則以﹕原告並非因1038土地界址不甚明確而有於系爭土
    地越界種植之情形，蓋上開地號土地前經原告代所有權人蘇
    敏昌經花蓮縣卓溪鄉公所向被告申請簡易水土保持申報，足
    見其明確知悉相關位置。且系爭土地使用分區均劃定為山坡
    地保育區，係水土保持法第3 條第3 款所稱山坡地範圍，原
    告系爭土地施作行為，則屬同法第12條第1 項第1 款所稱整
    坡作業，所稱僅就現已開發之他人農牧用地清除雜草，未使
    用大型機械整坡云云，與其先後陳述意見明顯矛盾，與事實
    未符。至於原告違規面積係依GPS 全球定位系統繞行量測案
    地已施作之邊界計16,398平方公尺，扣除被告於96年2 月12
    日以府農保字第00000000000 號函核准使用崙山段1038地號
    之面積9,750 平方公尺後所得，認定並無違誤，被告以其違
    規面積，依被告違反水土保持法案件罰鍰裁罰基準第2 點規
    定，裁處罰鍰30萬元，合法有據等語，資為抗辯。
三、按公、私有土地之經營或使用，依本法應實施水土保持之處
    理與維護者，該土地之經營人、使用人或所有人，為水土保
    持義務人，為水土保持法第4 條所明定。同法第12條第1 項
    第1 款規定：「水土保持義務人於山坡地或森林區內從事下
    列行為，應先擬具水土保持計畫，送請主管機關核定，如屬
    依法應進行環境影響評估者，並應檢附環境影響評估審查結
    果一併送核：一、從事農、林、漁、牧地之開發利用所需之
    修築農路或整坡作業。」第23條第2 項規定：「未依第十二
    條至第十四條規定之一擬具水土保持計畫送主管機關核定而
    擅自開發者，除依第三十三條規定按次分別處罰外，主管機
    關應令其停工，得沒入其設施及所使用之機具，強制拆除及
    清除其工作物，所需費用，由經營人、使用人或所有人負擔
    ，並自第一次處罰之日起兩年內，暫停該地之開發申請。」
    第33條第1 項第2 款規定：「有下列情形之一者，處新臺幣
    六萬元以上三十萬元以下罰鍰：…二、違反第十二條至第十
    四條規定之一，未先擬具水土保持計畫或未依核定計畫實施
    水土保持之處理與維護者，或違反第二十三條規定，未在規
    定期限內改正或實施仍不合水土保持技術規範者。」又，該
    法中央主管機關行政院農業委員會復依該法第8 條第2 項授
    權，訂定水土保持技術規範，其中第24條、第48條前段分別
    規定，倘平均坡度未滿百分之五之土地，始得認定為平坦地
    ﹔又農地整坡係指以機械開挖整地、整修坡面，使其利於農
    場耕作管理者而言，核諸上開規定，均為母法授權實施水土
    保持處理與維護之規範，合於法律保留原則，應值援用。被
    告為水土保持法所稱縣（市）主管機關，此為該法第2 條所
    明定，在該法授權裁罰金額範圍內，訂定違反水土保持法案
    件罰鍰裁罰基準，核此基準，係就違規面積大小、次數多寡
    加以分類，訂定裁罰金額原則，以利不同案件同一違規情事
    ，得適用相同裁罰原則，為細節性、技術性之規定、並未逾
    越授權範圍、且標準客觀合理，被告據以行政裁罰，應予尊
    重。上開裁罰基準，就違反水土保持法違規面積5,001 平方
    公尺以上（含）者，定位為第6 級，罰鍰金額30萬元，合先
    敘明。
四、系爭土地為山坡地保育區私有農牧用地，平均坡度均為百分
    之五以上，原告為該土地之使用人，未先擬具水土保持計畫
    ，送請主管機關核定，於系爭土地種植生薑等情，為兩造所
    不爭執，且有系爭土地土地登記謄本、行政院農業委員會水
    土保持局花蓮分局97年9 月24日水保花農字地0971999206號
    函附系爭土地查定資料等件為憑。原告雖稱伊因不諳地界始
    越界於系爭土地種植生薑，且該地地勢平坦，並非山坡地，
    伊亦僅使用小型人力機械從事清除地表植被之行為，並未整
    坡，原無須依水土保持法第12條第1 項第1 款規定，擬具水
    土保持計畫送請主管機關核定，當然不具違反該條項款規定
    之客觀或主觀之構成要件，且縱認確有違章，其面積計算亦
    有疑義云云置辯，然查：
  (一)1038土地前經原告於96年2 月5 日代所有權人蘇敏昌經花蓮
    縣卓溪鄉公所向被告申請簡易水土保持申報，此有上開土地
    簡易水土保持申報書、蘇敏昌君簡易水土保持申報案會勘記
    錄，花蓮縣政府96年2 月12日俯農保字地00000000000 號函
    等件影本附卷為憑，足見原告明確知悉該土地之相關位置及
    面積（9,750 平方公尺），亦知悉該土地為山坡地，如擬整
    坡植栽應擬具水土保持計畫送主管機關核定，否則何以代所
    有權人申請簡易水土保持申報？而系爭土地坡度均高於百分
    之五，並非前述水土保持技術規範第24條所謂之平坦地，復
    與上開1038土地相鄰，地勢相當，自屬山坡地，原告要無誤
    認系爭土地非山坡地之虞，或誤認於系爭土地整坡植栽無庸
    擬具水土保持計畫送請核定之可能。且上開土地面積廣達6,
    648 公尺，範圍遼闊，與其聲請簡易水土保持之土地面積差
    距不大，原告又豈有可能因不諳地界而越界植栽幾近原所得
    整坡植栽之面積。
  (二)原告於96年1月12日至同年3月10日間於系爭土地內，整坡種
    植生薑，致有邊坡裸露之情事，有花蓮縣卓溪鄉公所96年5
    月24日卓鄉農字第0960004444號函附該鄉96年度第2 次衛星
    影像監測成果現場調查表、山坡地衛星影像監測變異點查證
    情形表及現場照片等件佐證，經被告復派員於96年7 月9 日
    會同相關單位人員赴現場勘查屬實，此有花蓮縣山坡地違規
    使用案件現場會勘紀錄暨違規照片等相關資料附卷可稽，且
    原告於96年10月18日、97年1 月24日書面陳述意見亦坦承有
    超挖及利用重機械開發之行為，嗣於訴願及本院審理中始稱
    經簡易水土保持聲請之1038土地係以重機械開發，系爭土地
    則以人力機械從事簡易清除地表植被之行為云云，前後陳述
    顯有矛盾，且徵諸常情，同一地勢、時期及植栽，原告如何
    依地號區分機械使用範疇，何況，原告前尚陳稱不明坐落花
    蓮縣卓溪鄉○○段1038地號土地與系爭土地之地界。足見原
    告確實以重機械開挖整地，整修坡面，以利生薑種植，合於
    前述水土保持技術規範第48條前段關於農地整坡之定義。原
    告為系爭土地之使用人，依水土保持法第4 條規定，乃水土
    保持義務人，於山坡地從事農地開發所需之整坡作業，當屬
    同法第12條第1項第1款所規範之項目，應先擬具水土保持計
    畫，送請主管機關核定。原告援引水土保持計畫審核監督辦
    法第4 條第1 項第1 款：「水土保持義務人實施農業經營所
    需之開挖植穴、中耕除草等作業，免擬具水土保持計畫或簡
    易水土保持申報書送請主管機關審核。」主張本件屬前揭辦
    法所指中耕除草作業，為農業使用，不必向當地主管機關或
    中央主管機關所屬水土保持機關事先申請同意始得施工或接
    受監督與指導，且所為中耕除草作業，乃宜農、牧山坡地作
    農牧使用，只須依水土保持法第10條為水土保持之處理與維
    護，無庸依同法第12條為水土保持計畫之擬具云云。惟所謂
    上開審核監督辦法之適用乃以水土保持義務人已擬具水土保
    持計畫、水土保持規劃書或簡易水土保持申報書申請核可為
    前提，且所謂中耕之意應係指作物在生育期中，用鋤頭、中
    耕犁或中耕機，將作物株間與畦間表面的土壤翻動，粉碎土
    塊，使土壤疏鬆並刈除雜草之作業。本件係未擬具水土保持
    計畫，擅自從事農地整坡作業，其與適用該款規定，須以已
    完成水土保持處理與維護良好之農地為前提不符，復原告顯
    然係以重機械為農地整坡，而非限於農地為中耕除草作業而
    已，此由前揭山坡地衛星影像監測變異點查證情形表及現場
    照片等件所示，系爭土地地貌明顯改變，即可明確推知。原
    告所述僅以小型機械為中耕除草作業云云，與事實不符。
  (三)又原告違規面積之計算，乃原告依GPS 全球定位系統繞行量
    測案地已施作之邊界計16,398平方公尺，扣除被告於96年2
    月12日以府農保字第00000000000 號函核准使用上開崙山段
    1038地號土地面積9,750 平方公尺後所得；且該量測作業於
    實施前，亦經被告96年11月14日府原地字第09601689810 號
    函通知原告到場指界等情，此為兩造所不爭執，當日原告雖
    於量測作業即將結束前始到場，並未於會勘記錄上簽名，然
    原告就測量人員之作業方式及被告96年11月27日府原地字第
    09601742970 號函檢送之量測結果，迄處分書送達前，原告
    既不參與測量作業，又未對測量作業有何疏失為具體指摘，
    僅泛稱有所疑義，請求重新測量，自無足採。
  (四)承上所論，原告未先擬具水土保持計畫，送請主管機關核定
    ，而於系爭土地為整坡作業，面積約6,648 平方公尺之事實
    ，至為明確，其對系爭土地為山坡地，為整坡作業之前應擬
    具水土保持計畫，送請主管機關核定等節，均有所悉，仍為
    上開行為，不僅客觀上該當違反水土保持法第12條第1項第1
    款之規定，主觀上亦具備故意之要件。原告主張不諳地界，
    該地非山坡地，伊並未整坡，僅為中耕除草等農業行為，且
    違規面積計算有誤云云，均無足採。
五、綜上所述，被告審認原告違反水土保持法第12條第1 項規定
    ，依同法第23條第2 項、第33條第1 項第2 款規定，並參酌
    水土保持法案件統一處理及裁罰基準，以其違規情節，違規
    土地之面積，裁處原告30萬元罰鍰，並令停工，揆諸首揭規
    定，並無逾越法律授權之得裁罰額度上限。而原告違規面積
    甚鉅，超出上開裁罰基準第6 級即最高級之違規面積（5,00
    1 平方公尺）1,000 平方公尺以上，原告為圖私利，嚴重影
    響山坡地之水土保持，被告行政裁量之判斷餘地無濫用或逾
    越之情形，原處分洵屬有據，訴願決定，予以維持，亦屬妥
    適，原告徒執前詞，訴請撤銷，為無理由，應予駁回。
據上論結，本件原告之訴為無理由，爰依行政訴訟法第98條第1
項前段，判決如主文。
中    華    民    國    98    年     1    月     7    日
                    臺北高等行政法院第一庭
                              審判長法  官  王立杰
                                    法  官  林惠瑜
                                    法  官  楊得君
上為正本係照原本作成。
如不服本判決，應於送達後20日內，向本院提出上訴狀並表明上
訴理由，如於本判決宣示後送達前提起上訴者，應於判決送達後
20日內補提上訴理由書（須按他造人數附繕本）。
中    華    民    國    98    年     1    月     7    日
                                    書記官  徐子嵐


司法院資訊處製作；財團法人民間司法改革基金會備份。
